【裁判字號】    89,訴,2594
【裁判日期】    900220
【裁判案由】    妨害自由等
【裁判全文】
臺灣高雄地方法院刑事判決                        八十九年度訴字第二五九四號
    公  訴  人  臺灣高雄地方法院檢察署檢察官
    被      告  丁○○
    被      告  戊○○
    共      同
    選任辯護人  王仁聰
右列被告因妨害自由等案件，經檢察官提起公訴（八十九年度偵字第六八０九號），
本院判決如左：
    主  文
丁○○、戊○○均無罪。
    理  由
一、公訴意旨略以：被告丁○○、戊○○係姊弟關係，被告丁○○與告訴人甲○○係
    男女朋友關係，並互有金錢往來而生糾紛。因告訴人曾向被告丁○○借款新台幣
    （下同）三十萬元，且被告丁○○亦與之有二百萬元之投資款虧損問題，疑係甲○○所為，雙方乃約定於八十九年二月十九日二十二時許，在高雄市新興區○○○路十四號尚品咖啡二樓見面，雙方會談未洽而起爭執，被告丁○○乃於同日二
    十三時許，夥同其弟戊○○及姓名年籍不詳綽號阿賢、阿良及另一不詳之人，基
    於共同犯意之聯絡，強押甲○○至高雄縣鳳林路大坪頂，而剝奪其行動自由並予
    毆打後，再押至高雄市旗津區毆打，致甲○○受有右眼上皮眼臉部挫傷、皮下瘀
    血、鼻樑部挫傷、左大腿內側挫傷、皮下瘀血、後背部腰際挫傷腫痛等傷害。被
    告等人並強迫甲○○打電話予其友人丙○○，要求其湊足三十萬元，甲○○迫於
    無奈，乃打電話要求丙○○湊出三十萬元，並由與丁○○等人同行之阿賢至丙○○處取款。丙○○並無如此鉅額現款，乃交付現有三萬元現金並簽發面額十八萬
    元之支票予阿賢之人。被告等人猶不知足，復強押甲○○至高雄市苓雅區○○○
    路三六０號，即被告丁○○所經營之京馥涮涮鍋店內，強迫甲○○簽下面額共二
    百七十萬元之本票乙紙，而妨害其行使權利後始將之釋回，因認被告二人涉犯刑
    法第二百七十七條第一項傷害、第三百零四條第一項妨害人行使權利及同法第三
    百零二條第一項妨害自由罪等罪嫌。
二、按犯罪事實應依證據認定之，無證據不得推定其犯罪事實。又不能證明被告犯罪
    者，應諭知無罪之判決，刑事訴訟法第一百五十四條、第三百零一條第一項分別
    定有明文。次按認定不利被告之事實，須依積極證據，苟積極證據不足為不於被
    告事實之認定時，即應為有利於被告之認定，不必有何有利之證據；事實之認定
    ，應憑證據，如未能發現相當證據，或證據不足以證明，自不能以推測或擬制之
    方法，為裁判基礎。且認定犯罪事實所憑之證據，雖不以直接證據為限，間接證
    據亦包括在內，然而無論直接證據或間接證據，其為訴訟上之證明，須於通常一
    般之人均不致有所懷疑，而得確信其為真實之程度者，始得據為有罪之認定，倘
    其證明尚未達到此一程度，而有合理之懷疑存在而無從使事實審法院得有罪之確
    信時，即應由法院為諭知被告無罪之判決（最高法院三十年上字第八一六號、四
    十年台上字第八六號、七十六年台上字第四九八六號分別著有判例可資參照）。
三、本件公訴人認被告二人涉有右揭罪嫌，無非係以告訴人甲○○之指訴，並經證人
    丙○○證述告訴人於是日當晚深夜要其湊足三十萬元屬實，復有驗傷診斷書二紙
    附卷為其論罪依據。訊據被告丁○○固坦認於八十九年二月十九日二十二時許，
  曾與告訴人甲○○在上開尚品咖啡店見面，並為先前被告丁○○代墊貨款一事而
    彼此言談不甚融洽，被告隨即自行離去等情不諱，惟堅決否認有何傷害及妨害自
    由等犯行，辯稱：僅伊自己一人去，要將扣繳憑單交給告訴人及順便問告訴人先
    前自伊處借得之六、七萬美金出口北韓的貨款，只是問這筆到底收回來了沒有，
    告訴人不高興且罵伊，並打電話要兄弟綽號「老高」前來，伊因害怕而隨即離去
    ，並回到店內直到友人陳志明等人於零晨零時許前來店內，遂與之同往埔里進香
    等語；被告謝肇華則以當日與太太在上開京馥涮涮鍋店內工作至晚上二十四時許
    才離開，沒有毆打及妨害告訴人之自由等語置辯。經查：
（一）被告二人於八十九年二月十九日二十三時許起至翌日晨一時三十分許夥同綽號
      阿賢等不詳姓名之人毆打及妨害告訴人甲○○之自由等情，固據告訴人於警偵
      訊及本院審理時指訴綦詳，並有驗傷診斷書二紙為憑，惟被告二人於案發時係
      在其經營之京馥涮涮鍋店內工作，且被告丁○○於翌日零時許隨同友人陳志明
      同往埔里進香，而被告謝肇華則偕其妻小自該店離去等節，除據被告二人於警
      偵訊及本院審理時一再陳明外，並經本院隔離訊問之證人即於案發之翌日零時
      許至前開火鍋店接被告丁○○同往埔里進香之陳志明到庭結證稱：「（問：八
      十九年二月十九日案發當時你人在那裡？）當時我在家裡，因我與丁○○之前
      就約好在八十九年二月二十日凌晨她店打烊後要去接她要一起去埔里地母廟進
      香，因之前我們就經常一起去進香，我在八十九年二月二十日前一天打電話去
      丁○○店裡邀丁○○去進香，丁○○說有位置的話她要與我們一起去，因她不
      想自己開車去，我就說有空位，因我們是開九人座的箱行車。之前我與台北約
      好在凌晨五點時在埔里地母廟會合，去進香的時間是台北那邊的香客定的，不
      是我們定的，在電話中我問她幾點有空，她說她店十二點打烊，平時我就知道
      她的店是在十二點打烊。我在二月二十日凌晨我向朋友借九人坐的車去接丁○○，當時車上有我、我太太及三、四位女性朋友，全部只有我一個男生，由我
      開車，因二月十九那天晚上有下大雨故只有我下車，其他人都沒有下車，車子
      停在店門口，我在十一點四十分左右到達時我先進去向丁○○講一下，她們在
      收東西，當時戊○○及他太太都在裡面收東西，我就先走到騎樓下等，我太太
      坐在前座故我太太應有看到丁○○已在店裡面了，我在騎樓下等了十幾分鐘，
      之後丁○○及戊○○及他太太、小孩一起走出來。原本我已忘記是何時去埔里
      進香的，我之所以會記得是國曆二月十九日去找丁○○，是丁○○向我講這件
      事後我再回想並打電話去台北求證，農曆正月十六日剛好是國曆二月二十日，
      星期日，因平時我在統一企業的經銷商上班，只有利用假日去進香。當日我們
      約在十二點出發，我開高速公路，我們在凌晨四點多到達地母廟，我們先到達
      ，我們就在那裡等台北的人，會合後我們就一起進去拜，到十一點多拜完我們
      與台北的朋友就分開各自回家，中餐在路邊攤用餐，用餐完回到高雄已是傍晚
      了，我太太一直是坐在前坐，丁○○坐在後面，回到高雄後我就送大家回家，
      丁○○是最後一個下車，我送她到她店門口下車，我沒有下車就走了，我沒有
      進入謝」等語（八十九年十二月五日審判筆錄），及證人即陳志明之配偶乙○○證陳：「是我先生陳志明與丁○○比較熟，我也認識她，我們平時就會一些
      去進香，要進香之前就會與她連絡，在八十九年二月二十日凌晨零時，我們在
      車上等了約十多分鐘，這當中丁○○有出來向我打一下招呼，她又進店裡了，
      後來她與戊○○及他太太、小孩自店裡出來，戊○○有向我打聲招呼說他們要
      回去了，丁○○就上我們車子了，車上共有六人，只有我先生一個男生，其餘
      都是女生，我們出發時有下毛毛雨，要上高速公路時雨愈下愈大，因以前進香
      未曾遇過這麼大的雨，當日雨下很大故我對這一次較有印象，當天清晨四點多
      到達埔里地母廟，我們一直待在廟裡，回程途中，我先生有下車吃點東西，我
      們則在車上隨便吃東西，丁○○是最後一位下車的，我們送她回店裡，我們就
      回家了，送她到家的時間我忘記了」等情屬實（九十年二月二日審判筆錄），
      且互核大致相符，是堪認被告二人辯稱於案發時尚在店內工作乙情尚非子虛，
      應可採信，則自難認於案發時有夥同綽號阿賢等人共同傷害及妨害告訴人自由
      之可能至為灼然。至被告丁○○供陳就當日同車前往進香之人有男有女一節雖
      與二證人證述僅陳志明一人為男性及三人就當日雨勢大小之陳述有所出入，然
      參以本件案發距今已十月有餘，且被告丁○○係於該店打烊後零時許始上車而
      由證人陳志明趕夜車以便翌曰清晨至廟裡進香等情以觀，衡情被告自難一一認
      清同車之人，況一般人對所經歷且刻意記憶之事仍不免因時間之經過而逐漸模
      糊，此乃公眾周知之事，而被告與證人平日既時有進香之事，是認此次進香應
      非被告及證人所刻意記憶之事，則其等就枝微末節之陳述有所齟齣，亦屬常情
      而可理解，是尚難僅以此即認二證人之證言不可採，而不為被告二人有利之認
      定。
（二）又告訴人甲○○固迭於警偵訊及本院審理時指訴被告二人曾強迫其打電話向其
      友人丙○○要三十萬元，並由一不詳姓名之成年男子持告訴人之手機至丙○○
      處取款，及告訴人在被告等脅迫下簽發面額共二百七十萬元之本票三紙予被告
      二人，並於翌日清晨五、六時許打電話予丙○○要其載告訴人前往醫院就醫等
      語在卷，且經證人丙○○於偵查中及本院審理時均證述告訴人當日深夜確曾以
      電話向其索款，並由伊交付現款三萬元及十八萬元之支票，及於翌日載告訴人
      至醫院就診等情屬實，惟參酌證人於偵查中證陳：「甲○○不知我的真名，大
      家都叫我江仔，甲○○打電言話叫我還三十萬元，但他沒說為什麼要我還錢，
      後來有二十幾歲的男子來找我，說吳先生叫他來向我拿三十萬元，那名男子有
      拿甲○○手機給我看，（問：那名男子有無說甲○○在他們手上？）沒有，他
      說是甲○○要還他三十萬元，甲○○有打電話給我說對方會來拿三十萬元，我
      給他三萬元的現金，還有十八萬元的票。（問：甲○○打電話給你時有無說有
      人押他？）沒有，他一直拜託我湊三十萬元。（問：有無在八十九年二月二十
      日陪甲○○去高醫就診？）有，當天上午五、六點他打電話告訴我，他全身痛
      不能動，叫我載他去高醫，我就開車到他樓下等他。（問：當他的傷勢？）我
      沒有注意，只聽他喊全身痛，我就載他去高醫掛急診」等語，及本院審理中證
      述：「我不知道當初來向我拿票的年輕人是誰，我拿了三張票給他，各為三萬
      、五萬、十萬，這些票都是我做生意的客戶拿給我的，票號我不知道，是甲○○在晚上十一點左右先打手機給我說要向我拿三十萬，因之前我們有合夥做沙
      石生意，他叫我先拿三十萬出來，這也是他投資的部分，我沒有欠他三十萬，
      他叫我要拿現金，我說這麼晚了我沒有辦法籌到那麼多現金，但我有支票，甲○○叫我想辦法去籌，在電話中甲○○並沒有說為何他要向我用三十萬元，當
      時我也沒有覺得他的口氣特別的緊張或緊急，甲○○說他會叫人來向我拿。隔
      了沒多久就有人拿他的手機來向我拿，我就拿三張支票及三萬元現金給那個人
      ，那個人說是吳先生叫他來拿錢，我說不夠，只有現金三萬及支票十八萬，他
      聽了之後也沒有表示什麼就離開了，他只是自己一個人開車過來，他並沒有說
      他叫什麼名字。之後直到隔天清晨五、六點時甲○○打給我說他身體不舒服，
      叫我帶他去看醫院，我就開車去他家樓下接他送他去醫學院，甲○○有與她太
      太及子孩同住。我載甲○○去醫院途中我們並沒有談到他叫人來拿錢一事，當
      天甲○○告訴我說他喘不過氣，我載他去高雄醫學院掛急診，他進去看醫生我
      在外面等，他看好了我就帶他回家。我與甲○○認識不會很久，我們交情還好
      。（問：你拿的三張支票是何客戶交給你的？）我只知道他的綽號，其真實姓
      名我不清楚，我也不知道其電話。（問：是否找到支票？）找不到，我也忘記
      票號了。（問：載甲○○去醫院，他說他喘不過氣來，是否有說為何喘不過氣
      來？）他說他被人家打，但是我不記得他身上有外傷，他沒有說是誰打他及有
      幾個人打他」等情以觀，其證述固足以證明確有人向告訴人索討三十萬元及被
      人打傷等事實，惟證人既未明確證述係被告二人所為及該前往取款之男子即告
      訴人所指綽號阿賢之人，且告訴人於要證人丙○○湊三十萬元時之語氣未有特
      別緊張或緊急在先，於事後由證人載其就醫，於僅二人相處而無被告等人在場
      時，復未告知係被告二人所為及提及三十萬元之事而與常情有悖在後，則能否
      據此再酌以被告惠珠僅自承是日曾與告訴人見面，及卷附僅足證明告訴人確受
      有如是傷害之驗傷診斷書二紙等情即逕予推論前開事實均係被告等所為，而為
      不利被告之認定，要非全無可疑之處；況證人丙○○又未能提出前開支票三紙
      以供本院調查與被告等有無關連，及被告二人前經檢察官派警搜索，亦未搜得
      告訴人甲○○所簽發面額二百七十萬元之本票三紙，此有搜索扣押證明筆錄二
      份附卷可稽；再者被告丁○○是時與告訴人甲○○仍係男女朋友關係，二人感
      情甚篤，業據告訴人與被告二人同陳在卷，衡情被告二人應無僅為債務糾葛一
      事即對告訴人痛下毒手之理，益徵告訴人之指訴尚非有據，未可全然盡信。此
      外，復查無其他積極證據足資證明被告二人有何公訴人所指之犯行，渠等犯罪
      既不能證明，揆諸前揭說明，依法自應為被告二人無罪之諭知。
據上論斷，應依刑事訴訟法第三百零一條第一項前段，判決如主文。
中      華      民      國      九十      年      二      月    二十    日
                                  臺灣高雄地方法院刑事第三庭
                                      法  官  柯彩燕
右正本證明與原本無異。
如不服本判決，應於判決送達後十日內，向本院提出上訴狀。
                                書記官    楊真芬
中    華    民    國      九十      年      二      月      二十三      日


司法院資訊處製作；財團法人民間司法改革基金會備份。
